行　政　法　院　判　決　　　　　　　　　　　　　八十八年度判字第三三三六號
　　原　　　告　甲○○
　　被　　　告　財政部臺北市國稅局
右當事人間因有關稅捐事務事件，原告不服行政院中華民國八十七年三月十八日台八
十七訴字第一一三二三號再訴願決定，提起行政訴訟，本院判決如左︰
　　主  文
原告之訴駁回。
　　事  實
緣原告為甲○○律師事務所之負責人，民國八十三年度未依規定將該事務所之帳簿於
使用前送被告登記驗印，被告乃依行為時稅捐稽徵法第四十五條第二項規定，以八十
六年一月九日財北國稅中正財字第五Ｚ0000000000號處分書，處罰鍰新台
幣（下同）一、五○○元。原告不服，以其未依規定期限驗印，尚應通知補辦，如未
通知，即不得處罰，且處罰應對事務所之所長為之，本件處罰對象錯誤云云，申經復
查結果，以原告為甲○○律師事務所之負責人，八十三年度未將該事務所之帳簿於使
用前送該局登記驗印，為其所不爭，而稅捐稽徵法第四十五條第二項規定係指未依限
於帳簿使用前驗印，除通知補辦外，應處一千五百元以上一萬五千元以下罰鍰，逾期
仍未補辦者，得連續處罰至補辦為止，並無應通知補辦驗印後始能處罰之規定，乃未
准變更。原告仍不服，一再訴願均遭決定駁回，遂提起本件行政訴訟，茲摘兩造訴
辯意旨如次：
原告起訴意旨略謂︰八三年帳簿驗印事，原決定有兩個錯誤，根據所謂依規定應驗之
帳簿，未於規定期限內驗印，除通知補辦云云，（原決定第二頁第五、六行）惟查人
民對於官署，既有通知補辦規定，類推適用，如未驗印，即應通知，既未通知，即不
得處罰，再者，事務所，係一組織體，猶醫院以院長為負責人，多位醫師，與一事務
多位律師之情形完全相同，從而，處罰對象為所長，非執業律師，此為當事人資格之
誤會，綜上，請求判決將再訴願決定、訴願決定及原處分均撤銷等語。
被告答辯意旨略謂︰一、按「個人之綜合所得總額，以其全年左列各類所得合併計算
之：．．．第二類：執行業務所得，．．．執行業務者至少應設置日記帳一種，詳細
記載其業務收支項目；帳簿使用前，並應送主管稽徵機關登記驗印，業務支出應取得
確實憑證。憑證及帳冊最少應保存五年。」、「執行業務者應依所得稅法第十四條第
一項第二類第二款規定，至少設置日記帳一種，詳細記載其業務收支項目，並應按會
計事項發生之次序逐日登帳，至遲不得超過十日，帳簿使用前應送主管稽徵機關登記
驗印。同時執行兩種以上不同性質業務，可使用一套登記驗印之帳簿，同時記載有關
執行業務收支等事項。」分別為所得稅法第十四條第一項第二項及執行業務所得查核
辦法第六條第一項所明定。又按「依規定應驗印之帳簿，未於規定期限內送請主管稽
徵機關驗印者，除通知限期補辦外，處新台幣一千五百元以上一萬五千元以下罰鍰；
逾期仍未補辦者，得連續處罰至補辦為止。」復為稅捐稽徵法第四十五條第二項所明
定。二、本件原告為甲○○律師事務所之負責人，八十三年度未將該事務所之帳簿於
使用前送本局登記驗印，核與首揭規定不合，案經本局處以罰鍰一、五○○元。三、
原告主張上開罰鍰未依規定期限驗印，尚應通知補辦，如未通知，即不得處罰鍰等情
，經查原告未將該事務所之帳簿於使用前送本局登記驗印，為其所不爭，至原告主張
本局並未通知其補辦帳簿驗印即不得處罰乙節，經查首揭規定係指未依限於帳簿使用
前驗印，除通知補辦外，應處一千五百元以上一萬五千元以下罰鍰，逾期仍未補辦者
，得連續處罰至補辦為止，並無應通知補辦驗印後始能處罰之規定，是原告所述，顯
係誤解，核無足採，從而原處罰鍰一、五○○元，依首揭規定，並無不合，應予維持
。四、綜上論述：原處分及所為復查、訴願、再訴願決定並無違誤，請駁回原告之訴
等語。
　　理  由
按「執行業務者至少應設置日記帳一種，詳細記載其業務收支項目，帳簿使用前，並
應送主管稽徵機關登記驗印。」、「執行業務者應依所得稅法第十四條第一項第二類
第二款規定，至少設置日記帳一種，詳細記載其業務收支項目，並應按會計事項發生
之次序逐日登帳，至遲不得超過十日，帳簿使用前應送主管稽徵機關登記驗印。」為
行為時所得稅法第十四條第一項第二類第二款前段及執行業務所得查核辦法第六條第
一項前段所規定。又「依規定應驗印之帳簿，未於規定期限內送請主管稽徵機關驗印
者，除通知限期補辦外，處新台幣一千五百元以上一萬五千元以下罰鍰；逾期仍未補
辦者，得連續處罰至補辦為止。」復為行為時稅捐稽徵法第四十五條第二項所規定。
本件原告為甲○○律師事務所之負責人，有甲○○律師事務所八十三年度執行業務所
得申報書附原處分機關卷可稽，原告八十三年度未依規定將該事務所之帳簿於使用前
送原處分機關登記驗印之事實為原告所不爭執，被告依前開規定處以罰鍰一、五○○
元，於法尚無不合。原告主張未依規定期限驗印，應通知補辦，如未通知即不得處罰
鍰云云。然查首揭規定係指未依限於帳簿使用前驗印，除通知補辦外，應處一千五百
元以上一萬五千元以下罰鍰，逾期仍未補辦者，得連續處罰至補辦為止，並無應通知
補辦驗印後始能處罰之規定，故原告所稱應通知補辦後不遵期辦理始能處罰之詞尚不
足採信。原告為該事務所負責人，因該事務所非法人，被告以原告為處罰對象於法尚
無不合，原告所稱不應以其為處罰對象之詞，尚不足採。綜上所述，被告所為處罰鍰
一千五百元，並無不合，訴願決定及再訴願決定遞予維持原處分，並無違誤，原告起
訴意旨經查無理由，應予駁回。
據上論結，本件原告之訴為無理由，爰依行政訴訟法第二十六條後段，判決如主文。
中    華    民    國     八十八      年      八      月     二十六      日
                    行 政 法 院 第 二 庭
                                審 判 長 評  事      陳  石  獅
                                         評  事      彭  鳳  至
                                         評  事      黃  合  文
                                         評  事      林  茂  權
                                         評  事      王  立  杰
右  正  本  證  明  與  原  本  無  異
                                         法院書記官  蘇  金  全
中    華    民    國     八十八      年      八      月     二十七      日
